# 股份支付

提问人：一云 时间：2021-01-16 13:33:06
案例背景介绍：
A公司（非上市公司）在 2013 年 1 月 1 日授予本公司 10 名高级管理人员（乙方）股票期权 2 万股（占公司 2012 年末总股本的1%），授予价格为 3 元/股，授予日为 2013 年 1 月 1 日。 乙方获得的股票期权等待期为 3 年（ 2013 年 1 月 1 日至 2015 年 12 月 31 日）。乙方可在 2016 年 1 月 1 日开始行权，缴纳增资款。 A公司在 2013 年 1 月 1 日的每股净资产是2.5元/股，近期内无外部投资者入股。
股票期权的行权数量和价格，随等待期内公司股本变动情况确定，详情如下：（ 1 ）若公司在 2013 年 1 月日–2015年 12 月 31 日之间，发生送红股，转增股本等，乙方股票授权数量也同比例增加，确保乙方获得的授权股票数量为公司 2015 年末总股本的1%； （ 2 ）行权价格：乙方获得的股票期权的授权价格，经等待期内公司历次分红送股除权后计算出的除权价格，就是乙方股票期权的行权价格，若行权价格低于 1 元/股，按 1 元/股执行。（ 3 ）乙方在 2016 年 1 月 1 日至 2016 年 1 月 31 日内，将股票期权的全额增资款缴纳至A公司投资款专用账户。 若乙方未在规定时间内足额缴付增资款项，视为放弃行权或部分放弃行权。
——陈老师： 他家这种属于是限制性股票呢还是股票期权？ 如果 2016 年 1 月 1 日的行权价格为1.5元，等待期内确认的股份支付费用如何计算？ 授予价格 3 元/股 ，高于授予日每股净资产2.5元/股，还确认股份支付费用吗？
一云

回答人：chenyiwei
1 、由于在授予日，并未从法律形式上授予激励对象股票，所以属于期权。另外虽然初始授予价格高于每股账面净资产，但不一定高于每股公允价值，所以仍可能需要确认股份支付费用。
2 、本案例中的行权价格除了根据等待期内的送红股，转增股本等权益内部结转事项按比例调整以外，还设置了“若行权价格低于 1 元/股，按 1 元/股执行”的条件。这里需要注意：送红股，转增股本等事项均需由公司股东大会作出决议，即属于公司可自行控制的事项。如果只是根据转增股本或者送红股的比例同比例调整行权价格，则会计上无需特殊处理。但是，当按比例调整后的行权价低于 1 元/股，但根据“若行权价格低于 1 元/股，按 1元/股执行”的条款调整到 1 元/股时，应视作股份支付的条款和条件发生了修改，据此作出相应的处理。

提问人：那片天空 0502 时间：2021-03-09 08:05:04
员工持股平台实施的股权激励，员工离职后实际控制人收回授予的股权，收回时点是否涉及股份支付
背景：A 公司拟于 20X8 在上海证券交易所上市，为激励员工 A 公司实际控制人于 20X4 年设立合伙企业作为员工持股平台，实际控制人根据员工激励计划将持有合伙企业的部分权益转让给员工。A 公司于 20X4 年实施该股权激励计划时已确认了股份支付费用。该员工持股平台的普通合伙人为 A 公司实际控制人，根据持股平台的合伙协议，关于退伙的条款约定如下： 员工离职后应该由实际控制人收回或者指定第三人承接该股份。现在平台中存在非公司员工（在非员工入平台时已确认股份支付）离职，将相关股权转让给实际控制人（按照设立时价格+同期银行利率计算利息回购），问该笔转让是否涉及股份支付？

回答人：chenyiwei
如果实际控制人收回激励股份后，仅为暂时性持有，后续有明确的再次转让给新确定的激励对象的计划，则实际控制人的暂时持有可以不确认为股份支付，但再次转让给新确定的激励对象时，应按再次转让价格和届时公允价值之间的差额确认股份支付费用。
如果实际控制人收回股份后没有明确的后续再转让计划，则应确认股份支付费用。

提问人：zzg_dl 时间：2021-04-17 08:05:04
谢谢陈老师：公司以 2021 年 331 为基准日股改， 2021 年 3 月，公司员工持股平台受让老股东股份，股权转让价格每股6.6元，本次受让股份系公司混改时（ 2019 年 10 月）即已约定的，价格确定依据是混改时的股份价格加10%年化收益， 2019 年 10 月混改时公司评估价值每股 6 元， 2019 年、2020 年公司当年利润均作了利润分配。目前公司正在洽谈引进战略投资者事宜，战投入股预计每股 15 元。问题：
1 、公司目前为没有实际控制人，本次受让股份包括受让价格系混改时就已经约定好的，受让时间与混改时间间隔较近（一年半），股权受让价格系在混改评估价格基础上加年化收益，且 2019 年混改后的当年及 2020 年公司均作了对股东的利润分配，在这种情况下，公司本次股份转让是否需要做股份支付处理；
2 、如果战投入股与 3 月这次股权转让时间较近，战投的入股价格预计大大高于本次股权转让价格，但由于 331 股改时，战投入股还属于不确定事项，如果需要对本次员工持股平台受让股份做股份支付处理，公允价值如何确定；
3 、假设采用聘请评估机构评估本次员工持股平台受让股份的公允价值，如果评估值低于日后战投入股价格，待到公司IPO申报时是否会被要求对公司 331 股改的审计结果进行调整。

回答人：chenyiwei
既然“本次受让股份系公司混改时（ 2019 年 10 月）即已约定的”，那么为何到 2021 年 3 月才实施？这个问题需要合理确定授予日，然后才能将授予价格与授予日公允价值相比较，以确定是否需确认股份支付费用。
建议对照股份支付准则及其讲解中关于“授予日”的定义（《讲解 2010 》P181），合理确定授予日。如果授予日是靠近现在的日期，那么应以现在的公允价值（可能为拟入股价格 15 元）与授予价格之间的差额计量股份支付费用。
即使聘请评估机构，合理确定授予日也是首先要解决的问题。如果将授予日定在 2019 年混改时，就要解释为何与实际受让日之间间隔如此之久。

提问人：zzg_dl 时间：2021-04-19 08:05:04
陈老师，本次股权转让到 2021 年 3 月才实施，是由于 2019 年签混改协议时有业绩承诺，承诺期原定是 3 年，也可提前兑现，如若提前兑现需要董事会批准， 2021 年 3 月公司董事会、股东会批准提前转让股份。我们理解将 2019 年 10 月协议已经约定若完成业绩承诺即可进行股权激励，因此以2019 年 10 月作为股份支付的授予日， 2021 年 3 月作为行权日， 2021 年 3 月的董事会和股东会批准只不过是走的必要的审批流程，如此理解是否正确。

回答人：chenyiwei
要看此次的董事会批准只是一个流程还是一项实质性的审核程序。

提问人：liuguoan 时间：2021-05-17 17:41:31
陈版您好，a公司为拟IPO企业，在ipo申报期外存在可能涉及股份支付的事项：b投资机构购买了a公司10%的股份，入股价格假设 10 元/股，同样的时间a公司高管的入股价 5 元/股（每股净资产的价格）。针对上述事项我有如下问题 1 、假设不考虑特殊情况，高管入股事项构成股份支付， 10元减去 5 元的差额是否应该缴纳个人所得税（税率20%）。 2 、b投资机构入股时候与a公司签订了对赌协议，a公司在对赌期间未完成对赌要求，b投资机构按照原协议（本金加利息）内容退出。存在该事项的情况下是否可以推定b投资机构入股价格不公允，高管的入股价为公允价格，即不构成股份支付，高管也不需要缴纳个人所得税。

回答人：chenyiwei
1 、税务问题建议咨询税务专业人士意见。
2 、不能仅仅因为存在对赌条款就认为外部机构入股价格不公允。入股价格仍然是以被投资企业及其所处行业的基本面信息决定的，对赌条款并非决定性因素，实务中也难以单独确定对赌条款的单独公允价值。

提问人：Tongweibo 时间：2021-05-27 17:35:40
A公司拟IPO，为了激励员工，公司实际控制人将自己的部分股权转让给职工持股平台B公司，职工以低于A公司股票公允价的金额认购B公司的股权。
在这个交易中，A公司是否构成股份支付，应如何处理。

回答人：chenyiwei
属于股份支付。根据《企业会计准则解释第 4 号》第七条规定，A属于接收服务企业但无结算义务，故按权益结算股份支付处理。

提问人：song2003921 时间：2021-07-16 17:55:31
限制性股票的方案： 2020 年 2 月授予，需满足 2020 年利润比 2019 年增长20%，解除限售 时间 自首次授予日起 12 个月后的首个交易日起至首次授予日起 24 个月内的最后一个交易日当日止。
请问：
1 、解除限售不应该是第 12 个月后的首日之后就可以吗，为什么是12-24月之间呢？难道 24 个月后不能出售了？
2 、费用摊销期间是0-12月，还是0-24月？

回答人：chenyiwei
1 、“解除限售时间”是的业绩条件满足后，激励对象可向公司申请解锁的时间，即激励对象有一年时间可以向公司申请解锁，解锁申请可在这一年内的任何时候提出，如果在这一年内没有提出的，则满 24 个月后仍未申请解锁的股票，不论业绩条件是否满足，均由公司回购注销。
2 、会计上的等待期是 12 个月，即满足业绩条件所需的时间。

提问人：shinyhe2007 时间：2021-07-29 08:05:04
公司为一家拟上市的公司，历史上进行了一期期权的股权激励，授予日为 2019 年 1 月 1 日，行权日在 2019 年 12 月 31 日， 2020 年 12 月 31 日， 2021 年12 月 31 日， 2022 年 12 月 31 日。 假设公司 2020 年 12 月 20 日公司将该项期权加速行权，让员工将应该在 2020 年 12 月 31 日、 2021 年 12 月 31 日及 2022年 12 月 31 日应该行权的期权，必须在 2020 年 12 月 20 日前行权完毕。实际员工全部在 2020 年 12 月 20 日前全部行权完毕。根据原期权模型计算的股份支付金额为 2020 年 12 月 31 日 （318,928.23元） ， 2021 年 12 月 31 日 （171,665.53元） 及 2022 年 12 月 31 日 （73,755.38元） 合同约定，行权完毕后对员工不设置服务期限，并且员工离职后可以拿到行权对应股权的公允价值*80%，我的理解不属于需要预估首发日期作为服务期限。
那对于该部分加速行权，在 2020 年末如何处理？
是否是借：管理费用564,349.14（318,928.23+171,665.53+73,755.38）贷资本公积564,349.14对于该部分加速行权应该是认定为计入非经常性损益的股份支付，因为不带服务期限。
还是只需（171,665.53+73,755.38）计入非经常性损益，318,928.23因为已经在 2020 年 12 月 20 日，因为非常接近 2020 年 12 月 31 日不作为非经常性损益。

回答人：chenyiwei
将原定应在以后年度确认的股份支付费用全部提前到 2020 年度内确认。由此导致的对 2020 年度损益的影响不属于非经常性损益。

提问人：重名 时间：2021-08-28 06:44:47
现有未上市的A公司，做了一个股份支付的方案，约定授予价为 3 元，人数是 100 人，最近一次外部投资者入股价格为 7 元，约定了服务期为 5 年，锁定期为上市后的 36 个月（ 3 年），公开方案中约定服务期内离职按照授予价及另给5%利率退回。
请教陈版：
1 、该股份支付应属于是权益结算的股份支付，是应该按照一次性计入当期损益还是按照 5 （服务期）还是现在至上市后锁定期 3 年后的最佳估计期限（申报期 2 年+3年锁定）进行摊销？
2 、如果按照 5 年服务期进行摊销的话是应该平均摊销还是在每个资产负债日按激励员工实有数量算出来的股份支付费用除以 5 年？

回答人：chenyiwei
1 、如果锁定期只是限售， 5 年服务期满后的锁定期内，即使员工离职也不会收回激励股份，则等待期为 5 年，按 5 年摊销确认股份支付费用。
2 、一般是平均摊销（预估离职率为零），实际发生因离职而回购激励股份的情况时，再进行冲回对应的费用等的会计处理。

提问人：pa516 时间：2021-10-11 11:21:00
我有个问题哈，我们公司A投资了一家公司B，A原来占B股份70%，现在我们想把他变成A占B股分60%，然后A去成立一家有限合伙企业C占股10%,这个有限合伙企业C由A做GP+若干个自然人做LP。请问如果这些自然人如果是我们公司一些客户或者供应商的高管，是不是也有可能涉及股份支付？

回答人：chenyiwei
根据主帖所述情况，如果该合伙企业取得B股份的价格低于授予日公允价值的，则同样涉及股份支付费用的确认。

提问人：学徒停不下来 时间：2021-10-12 07:52:00
顶一下，同时如果自然人是公司员工呢？

回答人：chenyiwei
如果是员工，则更说明该激励计划与获取员工服务相关，可确定构成股份支付。

提问人：cpajf 时间：2021-11-29 17:05:42
陈老师好！请教个问题。某上市公司公告，职工出资委托第三方信托机构通过二级市场购买公司股票，购买结束后锁定期限为三年，大股东承诺保底收益率，请问这种情况是否属于股份支付？如果是，公允价值如何确定？

回答人：chenyiwei
这种情况也可以适用《股份支付准则应用案例——“大股东兜底式”股权激励计划》，属于股份支付。这类股份支付相当于大股东向参与者授予一项卖出期权（可在三年后行权，行权价格为原买入价），因此其公允价值应采用期权定价模型确定。

提问人：cpajf 时间：2021-12-06 13:12:21
陈老师好！你的意见是也可以适用，那如果不作为股份支付，是否属于列报差错？如果作为股份支付，购买股份的名单中包括控股股东的员工和上市公司的员工，那上市公司是否可就上市公司员工购买的股份数量确认股份支付？谢谢！！

回答人：chenyiwei
上市公司应当确认股份支付，仅就上市公司及其子公司的员工被授予的相关期权确认股份支付费用。上市公司体系外的其他关联方的股份支付费用与上市公司无关。

提问人：cpajf 时间：2021-12-06 14:24:11
公司是在 21 年 2 月发布完成购买股份的公告，那授予日应该就是公告日，同时计算公告日的公允价值？此项员工持股计划锁定期一期，如果公司2022 年年报在 4 月份公布，那么在年报前未发生大股东兜底事项，还需要在上市公司财务报表中确认此项费用吗？

回答人：chenyiwei
1 、可以理解为授予日为公告日。 2 、未发生实际的兜底事项，不影响股份支付费用的确认。

提问人：xuanfeng690321 时间：2021-12-07 11:34:09
陈版：我在财政部应用案例中看到：第一类限制性股票。激励对象在授予日按照授予价格出资购买限制性股票；待满足可行权条件后，解锁限制性股票；若未满足可行权条件，甲公司按照授予价格 股回购限制性股票。不解的是在授予日按照授予价格出资购买限制性股票，算是行权了吧？为什么之后还存在未满足、满足可行权条件（等待期、解锁期）？

回答人：chenyiwei
对于第一类限制性股票而言，在授予日按照授予价格出资购买限制性股票，但激励对象并未因此真正享有股权对应的相关权益（尤其是分红权、处置权），要到等待期满解锁时才能完整享有股东权利。因此仍存在等待期。

提问人：轻 柔的指尖 时间：2021-12-29 21:31:36
权益结算股份支付会计处理的基本原则是按照授予日公允价值计量应确认的股份支付费用的总金额。实务中，一般以股票的公允价值（即授予日的市场价格）扣除向员工出售的股价之间的差额确认为费用，这是错的吗？

回答人：chenyiwei
对于一般的限制性股票是这样的；但对于授予期权（以及科创部上市公司授予第二类限制性股票）的情形，应按期权定价模型确定其公允价值。由于期权价值中还包含资金时间价值影响，故通常理解应高于前者。

提问人：sybspxcpa 时间：2021-12-29 21:31:36
陈版，
甲方和乙方（技术团队，作为员工服务于A公司）共同设立项目公司A，分别认缴A公司80%（ 800 万）、20%（ 200 万）的股份。出于股权激励的目的，股东协议约定，甲方认缴后 3 个月内出资。对于乙方，若在 2 年内乙方技术成果研发成功（在此期间乙方与甲方的股东权利与甲方一致），则乙方免于出资（即以零对价获得20%股权），否则乙方应于 2 年末实缴出资。
1 、对于乙方免于出资，是否适用股份支付？
2 、如适用股份支付，对于A公司的下列会计处理是否正确？
认缴日：确定为对乙方的限制性股票授予日，股权的公允价值为 200 万
借：资本公积 200
贷：实收资本 200
等待期内：确认股份支付费用
借：管理费用 200
贷：资本公积 200
请陈版指正！谢谢

回答人：chenyiwei
该事项不涉及股份支付，而是一项职工薪酬安排。因为不论该研发项目最终是否成功，乙方已经确定取得项目公司股权，如果 2 年后研发成功，乙方获得的奖励是无需缴纳出资款，即乙方是以 2 年内的研发服务换取相当于应缴出资额的职工薪酬。该项薪酬属于长期激励安排，应在该 2 年内（或预计更短的研发期间内）摊销作为职工薪酬费用。

提问人：haikuotiangaohe 时间：2021-12-31 21:31:32
甲公司为拟上市公司，准备执行股权激励计划，设立持股平台，对 40 名员工执行股权激励。约定员工至少服务 3 年，如果不达到 3 年将对授予部分进行收回，收回后重新给与其他员工。请问陈老师，这种确认股份支付是否分期确认管理费用，还是因为虽然离职但是又重新授予其他员工（股权没有注销），本质已经在初始时就已确定执行，回购只是内部分配，按照立即可行权进行处理。

回答人：chenyiwei
不能这样理解。
如果明确约定“约定员工至少服务 3 年，如果不达到 3 年将对授予部分进行收回”（收回价格为原授予价格，或者原授予价格加上一定利息），则该项股份支付存在等待期安排，应在等待期内摊销确认股份支付费用。
如果激励对象在服务期内提前离职，其激励股份被收回时，则可以冲回此前已确认的股份支付费用，收回价格高于原授予价格之间的差额作为辞退福利处理。后续再授予其他新确定的激励对象时，应作为一项馨的股份支付进行会计处理，这并不会导致股份支付费用的重新确认。
参考：《中审众环研究 2020 》之“问题1-4-41（实施股份支付收回授予的股权后重新授予其他员工是否存在费用重复确认问题）”。